【裁判字號】    96,易,3102
【裁判日期】    970125
【裁判案由】    傷害等
【裁判全文】
臺灣板橋地方法院刑事判決              96年度易字第3102號
公  訴  人  臺灣板橋地方法院檢察署檢察官
被      告  丁○○○
            丙○○
上列被告等因傷害等案件，經檢察官提起公訴（九十六年度偵字
第七七七七號），本院判決如下：
    主  文
丁○○○傷害人之身體，處拘役肆拾日，如易科罰金，以新臺幣
壹仟元折算壹日，減為拘役貳拾日，如易科罰金，以新臺幣壹仟
元折算壹日。
丙○○損壞他人之瓷製電話機，足以生損害於他人，處拘役拾
日，如易科罰金，以新臺幣壹仟元折算壹日，減為拘役拾伍日，
如易科罰金，以新臺幣壹仟元折算壹日；又以加害財產之事，恐
嚇他人致生危害於安全，處拘役拾日，如易科罰金，以新臺幣
壹仟元折算壹日，減為拘役拾伍日，如易科罰金，以新臺幣壹仟
元折算壹日。應執行拘役貳拾伍日，如易科罰金，以新臺幣壹仟
元折算壹日。
    事  實
一、緣丙○○係址設臺北縣中和市○○街三四二號「大時代大樓
    」地下室停車場之承租經營者，其與上址大樓五樓住戶乙○○，就停車場車位之安排及管理費收取等事宜，雙方迭起糾
    紛，於民國九十六年一月二十六日下午七時許，丙○○由其
    母親丁○○○陪同前往乙○○在上址辦公室進行協商溝通，
    因見乙○○表情不悅且不發一語，彼此間無法達成共識，丙○○、丁○○○二人竟分別為下列犯行：
  (一)丙○○基於毀損之犯意，將乙○○所有擺放在辦公桌上之瓷
    製電話機拿起後重摔在桌上，致瓷製電話機破裂而損壞（起
    訴書誤載為致令不堪使用），因而生損害於乙○○之財產；
    另復基於恐嚇之犯意，向乙○○恐嚇稱：「如果你敢不交錢
    ，還用汽車衝撞我的柵門，我就用棒球棒打爛你的車子，不
    讓你進來」之加害財產之言語，恫嚇乙○○，致乙○○心生
    畏懼，而生危害於乙○○之安全。
  (二)又丁○○○基於普通傷害及毀損之犯意，拿起乙○○放置在
    辦公桌上之瓷製茶杯往乙○○之胸口擲去，致茶杯掉落地面
    破裂而損壞，致生損害於乙○○之財產；復以乙○○放置在
    辦公桌上之桌曆 (起訴書誤載為小型日曆本，應予更正），
    持以拍打乙○○之胸口，以上行為致乙○○因而受有胸壁挫
    傷及表淺損傷，磨損或擦傷等傷害。嗣乙○○隨即於同日下
    午七時三十分許，通知警方前來處理，始查悉上情。
二、案經乙○○訴由臺北縣政府警察局中和分局報告臺灣板橋地
    方法院檢察署檢察官偵查起訴。
    理  由
一、訊據被告丙○○在本院審理時矢口否認有何毀損、恐嚇之犯
    行，又被告丁○○○則矢口否認有何傷害、毀損犯行，被告
    丙○○辯稱：伊並沒有砸壞乙○○的電話機，那是不小心碰
    到的，因為伊說要報警，伊說好，伊就把電話遞給他，可能
    是因為當時講話的情緒，伊拿電話給他時比較用力，可能他
    接手不小心就掉到地上，但乙○○最後還是有打電話報警，
    可見那支電話並沒有因此不能使用；又伊雖有對乙○○說上
    述話語，但那是因為乙○○先揚言說要撞柵欄云云；另被告
    丁○○○則辯稱：伊並沒有拿茶杯砸乙○○，那茶杯是我們
    在拉扯電話時掉到地板，又伊也沒有拿小型日曆本或任何物
    品，拍打乙○○的胸口，伊印象中乙○○的桌上並沒有小日
    曆本，伊就只有一直罵乙○○，但他都不講話云云。惟查：
  (一)前揭事實，業據證人即告訴人乙○○迭於警詢時、偵查中及
    本院審理時證述綦詳，其在警詢時證稱：丁○○○一進門就
    拿伊辦公室的瓷製茶杯丟伊胸口，致伊胸壁挫傷及表淺損傷
    ，另丙○○則拿起伊辦公室的電話重摔在桌上，丙○○並有
    說「如果你敢不交錢，我就用球棒打爛你的車子，不讓你進
    來」等語；在偵查中證稱：被告有說如果伊不繳管理費，就
    要找人砸毀伊的車，丁○○○用茶杯砸伊胸部，然後茶杯就
    掉到地上破掉，後來丙○○又砸電話，丁○○○拿月曆砸伊
    身體等語；嗣在本院審理時並證稱：丁○○○進門後，就拿
    杯子往伊胸口砸，接著他一直罵伊，但伊都沒有回應，他就
    走到伊側邊，拿桌曆往伊胸口拍打三、四下，伊在偵查中是
    說桌曆，不知道為何會記成月曆，那種桌曆是可以架成三角
    形的那種，全部都是紙做的，有塑膠圓圈串連，又伊從頭到
    尾都沒有說要報警，伊現場有中興保全的緊急按鈕，伊是按
    緊急按鈕通知保全，保全有回電過來，伊接電話後沒有講話
    ，保全就知道出事了，丙○○並沒有拿起電話要遞給伊的動
    作，他是直接砸電話，後來伊去醫院驗完傷才去警局製作筆
    錄等語。參以證人高瑞芬在偵查中證稱：伊是乙○○的員工
    ，案發當時伊原本在辦公室後面清掃廁所，後來聽到「鏘」
    一聲，就出來前面看，伊看到被告二人站在辦公桌前面，伊
    老闆乙○○坐在辦公桌後面的椅子上，伊有看到茶杯破損掉
    在地上，但伊不記得茶杯是掉到那邊的地上，他們繼續在吵
    ，接著丙○○就將桌上的電話砸在桌子上，乙○○還是坐在
    椅子上，並沒有和丙○○有拉扯的動作，而丁○○○就斷斷
    續續在罵乙○○神經病、病態等語，接著丁○○○還拿起桌
    上的小日曆本拍打乙○○的胸口二下，伊還聽到丙○○說如
    果乙○○撞壞他們的柵欄，他會準備一支球棒等他等語。經
    核亦與告訴人之證述情節相符，而證人高瑞芬雖係告訴人之
    員工，然由其尚將被告丙○○所恫稱砸車之前提要件即「如
    果乙○○撞壞他們的柵欄」等情據實陳述，顯見證人高瑞芬
    前開證詞並無避重就輕偏袒告訴人之處；再觀諸卷附現場照
    片二幀所示，告訴人之瓷製茶杯確實破損掉落地面，而告訴
    人辦公桌上之瓷製電話、桌曆亦均倒落在桌上，顯非經正常
    使用，且告訴人的確不僅只有一支電話可加使用，則告訴人
    焉有必要與被告丙○○搶奪上開辦公桌上之電話，益足認告
    訴人及證人高瑞芬之前開證述堪予採信，是被告丙○○所為
    恐嚇、毀損犯行及被告丁○○○所為傷害、毀損犯行均堪認
    定。
  (二)再者，證人即當日到場處理之員警甲○○在本院審理時證稱
    ：當時乙○○有說他有被人用杯子打到，但關於受傷的情形
    ，伊現在印象很模糊，伊沒有印象伊到底有沒有去看乙○○
    的傷勢等語，顯見告訴人乙○○確實有遭被告丁○○○以茶
    杯砸傷，否則應不致在第一時間即告知警察該等情節；而被
    告丙○○雖以如果現場真的有人流血，警察不可能會不記得
    ，且告訴人於當日晚上十點半後才到警局做筆錄，此時才拿
    出診斷診明書云云置辯，然觀諸告訴人診斷證明書上所記載
    之傷勢係「胸壁挫傷及表淺損傷，磨損或擦傷」等傷害，該
    等傷勢並不會流血之情形，且告訴人當日案發後即立即前往
    耕莘醫院永和醫院就診，就來回車程、候診時間觀之，花費
    二、三個鐘頭尚稱合理，尚難僅因告訴人於案發後二、三個
    鐘頭始至警局製作筆錄，即認告訴人所受傷勢有何不實之處
    。此外，復有耕莘醫院永和分院診斷證明書一紙附卷可稽。
  (三)又被告丙○○雖辯稱係為反擊乙○○先揚言說要撞柵欄，始
    說上述恐嚇話語云云。然縱若告訴人乙○○先前曾有對其說
    過任何恐嚇話語，然亦應循法律途徑解決，並非再回覆以恐
    嚇話語，其所為應無正當防衛可言，自不得藉此主張阻卻傷
    害行為違法性。況刑法第三百零五條恐嚇罪之恐嚇，係僅以
    通知加害之事使人恐怖為已足，不必果有加害之意思，更不
    須有實施加害之行為（最高法院七十五年台上字第五四八０
    號判決意旨參照），是被告丙○○前開話語，自該當於恐嚇
    罪之構成要件。至公訴人雖認被告丙○○尚有以加害身體之
    事恐嚇告訴人，然由告訴人在警詢時證稱：丙○○有說「如
    果你敢不交錢，我就用球棒打爛你的車子，不讓你進來」等
    語；經核與被告丙○○在警詢時供稱：伊是有說「那我就等
    你來破壞，我也不怕你，如果你真的不交錢，還破壞我的柵
    門，那我也可以反擊，用棒球棒打爛你的車子，不讓你進來
    」等語大致相符，是顯見被告丙○○應僅有以加害財產之事
    恐嚇告訴人，此部分公訴人所認容有誤會，應予更正。
  (四)綜上所述，被告二人前揭所辯，無非係事後圖卸刑責之詞，
    不足採信。本件事證明確，被告二人前開犯行洵堪認定，應
    予依法論科。
二、核被告丙○○所為，係犯刑法第三百五十四條之毀損罪及同
    法第三百零五條恐嚇罪；核被告丁○○○所為，係犯刑法第
    二百七十七條第一項之傷害罪及同法第三百五十四條之毀損
    罪。又按所謂「毀棄」，係指對物足生效用或價值喪失之破
    壞或丟棄行為；「損壞」，係指改變物之外觀形貌而足以減
    低其效用或價值之行為；另所謂「致令不堪用」，係指除毀
    棄、損壞外，其他足以使物之價值效用滅失或減損之任何行
    為而言。查本案告訴人之瓷製茶杯因被告丁○○○丟擲而破
    裂成數片，自屬毀棄行為；另瓷製電話機因被告丙○○之重
    摔行為致破損，自應該當於損壞行為，是公訴人此部分認係
    屬「致令不堪用」，容有誤會，應予更正。又被告丙○○所
    犯上開二罪間，犯意各別，行為互異，應予分論併罰。再被
    告丁○○○係以一行為觸犯上開二罪名，為想像競合犯，應
    從一重之傷害罪處斷，公訴人雖漏未論及被告丁○○○另涉
    犯毀損罪，然此部分因與其所犯傷害罪具有想像競合犯之裁
    判上一罪關係，為起訴效力所及，本院自得併予審理，附此
    敘明。爰審酌被告二人既欲與告訴人欲協商停車場車位及管
    理費之收取事宜，即應理性處理問題，竟僅因見告訴人不發
    一語認態度不佳，即出手傷害告訴人，並砸壞告訴人所有之
    物品，復因雙方之糾紛而出言恐嚇，並斟酌其二人犯罪之動
    機、目的、智識程度、所造成告訴人傷害程度、犯後態度等
    一切情狀，分別量處如主文所示之刑，並均諭知易科罰金之
    折算標準。又本件被告二人犯罪之時間均係在九十六年四月
    二十四日以前，合於中華民國九十六年罪犯減刑條例第二條
    第一項第三款之規定，且非該條例所定不應減刑之罪，是併
    依上開減刑條例規定予以減刑，並就被告丙○○部分定其應
    執行刑。
據上論斷，應依刑事訴訟法第二百九十九條第一項前段，刑法第
二百七十七條第一項、第三百零五條、第三百五十四條、第五十
五條、第四十一條第一項前段、第五十一條第六款，刑法施行法
第一條之一第一項、第二項前段，中華民國九十六年罪犯減刑條
例第二條第一項第三款、第七條、第九條，判決如主文。
本案經檢察官顏妃琇到庭執行職務。
中    華    民    國    97    年    1     月    25    日
                  刑事第八庭    法  官  王士珮
以上正本證明與原本無異
如不服本判決應於送達後10日內向本院提出上訴狀
                                書記官  郭晉良
中    華    民    國    97    年    1     月    25    日
附錄本案論罪科刑法條全文：
附錄本案所犯法條全文
中華民國刑法第277條
傷害人之身體或健康者，處3年以下有期徒刑、拘役或1千元以下
罰金。
犯前項之罪因而致人於死者，處無期徒刑或7 年以上有期徒刑；
致重傷者，處3 年以上10年以下有期徒刑。
中華民國刑法第305條
以加害生命、身體、自由、名譽、財產之事，恐嚇他人致生危害
於安全者，處2年以下有期徒刑、拘役或3百元以下罰金。
中華民國刑法第354條
毀棄、損壞前二條以外之他人之物或致令不堪用，足以生損害於
公眾或他人者，處2年以下有期徒刑、拘役或5百元以下罰金。


司法院資訊處製作；財團法人民間司法改革基金會備份。
